【裁判字號】    98,訴,913
【裁判日期】    980925
【裁判案由】    請求撤銷信託行為等
【裁判全文】
臺灣臺南地方法院民事判決               98年度訴字第913號
原      告  台新國際商業銀行股份有限公司
法定代理人  乙○○
訴訟代理人  戊○○
被      告  己○○
訴訟代理人  丁○○
                      之1
被      告  丙○○
訴訟代理人  甲○○
上列當事人間請求撤銷信託行為等事件，經本院於民國98年9 月
10日言詞辯論終結，判決如下：
    主  文
被告己○○、丙○○於民國九十六年十一月二十日就附表所示房
地所為信託債權行為及於民國九十六年十一月二十三日就附表所
示房地所為移轉所有權登記之物權行為應予撤銷。
被告丙○○應將附表所示房地於民國九十六年十一月二十三日以
信託為原因向台南縣永康地政事務所所為之所有權移轉登記塗銷
。
訴訟費用新台幣伍仟伍佰壹拾元由被告連帶負擔。
    事實及理由
一、本件原告起訴主張被告己○○於民國94年3月間向原告申請
    卡號0000000000000000之現金卡，詎料，被告己○○自96年
    2月5日起即繳款不正常，目前消費帳款計新台幣（下同）50
    5,249元（含本金447,894元，利息52766元、違約金4589元
    ，其逾期已達249日，然被告己○○竟於96年11月23日將如
    附表所示房地（以下簡稱為系爭房地）以信託方式移轉登記
    給被告丙○○，顯係故意侵害原告之債權為脫產行為。本件
    被告己○○於96年2月5日開始逾期還款，其明顯財務陷入困
    難，卻於上揭時日將系爭房地信託及移轉登記給被告丙○○
    所有，其等信託行為致使原告之債權陷於清償不能，或困難
    或遲延之狀態，而有害於債權之事實，不但於行為時已存在
    ，且於原告行使撤銷權時，被告己○○仍處於無資力狀態，
    為此，爰依信託法第6條第1項、民法第244條之規定，請求
    撤銷被告就系爭房地之信託債權行為及物權行為並回復登記
    ，
二、被告己○○對於原告主張之事實並不爭執，並希望如果法院
    撤銷後，能跟原告和解還款。
三、被告丙○○對於原告主張之事實亦不爭執，同意撤銷被告於
    上開時地所為之信託債權行為及物權行為，並願意塗銷所有
    權移轉登記。
四、本件原告主張被告己○○於94年間向其申請現金卡，並自96
    年2月5日起即繳款不正常，目前積欠原告50 5,249元（含本
    金447,894元，利息52766元、違約金4589元），逾期已達
    249日，而被告己○○於96年11月20日以信託為原因於同年
    月23日將如附表所示房地移轉登記給被告丙○○等事實，均
    為被告所不爭執，並業據原告提出現金卡申請書、查詢單、
    建物登記第二類謄本、台南縣永康地政事務所網路申領異動
    索引等件為證，自堪信為真實。
五、按信託行為有害於委託人之債權人權利者，債權人得聲請法
    院撤銷之；該撤銷權自債權人知有撤銷原因時起，1年不行
    使而消滅，信託法第6條第1項、第7條前段分別定有明文。
    又按所謂「有害及債權」謂因債務人之行為，致債權不能獲
    得滿足，亦即因債務人所為之有償或無償行為，致其責任財
    產減少，使債權不能或難於獲得清償之狀態屬之。而有害及
    債權之事實須於行為時存在，且於債權人行使撤銷權時，債
    務人處於無資力狀態。經查：
１、被告己○○於96年11月20日將系爭房地與被告丙○○成立信
    託契約，並於96年11月23日完成信託所有權移轉登記，原告
    為被告己○○之債權人，於98年6月15日向台南縣永康地政
    事務所第一次申請土地登記謄本，始知悉有撤銷原因等情，
    亦為被告所不爭執，並有上開謄本記載列印時間附卷可查，
    自應為可採。則原告於98年7月22日提起本件撤銷信託行為
    及塗銷所有權移轉登記之訴，並未罹於除斥期間，此合先敘
    明。
２、又被告己○○於96年11月20日將系爭房地信託予被告丙○○
    ，名下除系爭房地外並無其他財產，有稅務電子閘門財產所
    得調件明細表在卷為憑（見本卷第26-27頁），而系爭房屋9
    7年度之課稅現值為242,700元，有稅務電子閘門財產所得調
    件明細表附卷可稽，被告己○○於庭訊時自認當時已積欠1
    百多萬元，足認被告己○○與丙○○為上開信託行為之際，
    被告己○○已陷於無資力之狀態，卻將系爭房地信託予被告
    丙○○，所為確有害於債權人之權利，合於信託法第6、7條
    及民法第244條之規定。
六、綜上所述，原告自得訴請撤銷被告就系爭房地於96年11月20
    日所為信託債權行為及於96年11月23日所為移轉所有權登記
    之物權行為，並請求被告丙○○將系爭房地於96年11月23日
    在台南縣永康地政事務所為之所有權移轉登記予以塗銷。從
    而，原告請求：（一）被告就系爭房地於96年11月20日所為
    信託債權行為及於96年11月23日所為移轉所有登記之物權行
    為應予撤銷；（二）被告丙○○就系爭房地以信託為原因向
    台南縣永康地政事務所於96年11月23日所為之所有權移轉登
    記應予塗銷，為有理由，應予准許。
七、按訴訟費用，由敗訴之當事人負擔；法院為終局判決時，應
    依職權為訴訟費用之裁判，民事訴訟法第78條及第87條第1
    項分別定有明文。經核本件訴訟費用額為5,510元（即第一
    審裁判費），而原告之請求為有理由，爰依上開規定確定被
    告應負擔之訴訟費用如主文第3項所示。
八、據上論結，本件原告之訴為有理由，依民事訴訟法第78條、
    第87條第1項、第85條第2項，判決如主文。
中    華    民    國    98    年    9     月    25    日
                  民事第二庭    法  官  田玉芬
以上正本係照原本作成
如對本判決上訴，須於判決送達後20日內向本院提出上訴狀
中    華    民    國    98    年    9     月    25    日
                                書記官  劉紀君
附表：
土地：台南縣永康市○○段415地號。
建物：台南縣永康市○○段544建號（門牌號碼：台南縣永康市
      ○○街197巷9弄7號5樓）


司法院資訊處製作；財團法人民間司法改革基金會備份。
